臺灣高雄地方法院刑事判決　　　　　 100年度交簡上字第35號
上　訴　人　臺灣高雄地方法院檢察署檢察官
上　訴　人
即　被　告　劉炳煌
選任辯護人　黃奉彬律師
上列上訴人因過失傷害案件，不服本院高雄簡易庭中華民國100
年1 月14日99年度審交簡字第3612號第一審刑事簡易判決（起訴
案號：臺灣高雄地方法院檢察署99年度偵字第13111 號），提起
上訴，本院管轄之第二審合議庭判決如下：
    主  文
上訴駁回。
    事  實
一、劉炳煌於民國99年3 月2 日15時許，駕駛車牌號碼WP-7049
    號自用小客車（下稱上開車輛），沿高雄市○○區○○路由
    北往南方向行駛，行經龍勝路與至聖路之無號誌交岔路口（
    未劃分幹、支線道，且均為雙向四線道道路，下稱前揭路口
    ）時，本應注意減速慢行，作隨時停車之準備，且依當時天
    候晴、日間自然光線、柏油路面乾躁、無缺陷及障礙物、視
    距良好，並無不能注意之情事，竟疏未注意，仍貿然持續前
    行，適有考領普通輕型機車駕照之蔡美惠騎乘車牌號碼XZG-
    591 號普通重型機車，沿至聖路由東往西方向行駛，行經前
    揭路口準備左轉龍勝路，本應注意轉彎車應讓直行車先行，
    亦疏未注意讓車，致其騎乘之機車右側把手與上開車輛之左
    後車輪上方葉子板發生擦撞，蔡美惠因而人車倒地，受有薦
    椎閉鎖性骨折之傷害。劉炳煌於肇事後，在偵查犯罪機關知
    悉其年籍前，即向處理員警供承肇事，自首並接受裁判。
二、案經蔡美惠訴請臺灣高雄地方法院檢察署檢察官偵查起訴。
    理  由
壹、證據能力部分：
    按被告以外之人於審判外之言詞或書面陳述，除法律有規定
    者外，不得作為證據。被告以外之人於審判外之陳述，雖不
    符刑事訴訟法第159 條之1 至同條之4 之規定，而經當事人
    於審判程序同意作為證據，法院審酌該言詞陳述或書面陳述
    作成時之情況，認為適當者，亦得為證據。當事人、代理人
    或辯護人於法院調查證據時，知有刑事訴訟法第159 條第1
    項不得為證據之情形，而未於言詞辯論終結前聲明異議者，
    視為有前項之同意，刑事訴訟法第159 條第1 項、第159 條
    之5 分別定有明文。查本判決所引用之各項據以認定事實之
    傳聞證據，上訴人即被告劉炳煌、辯護人及公訴人於本院言
    詞辯論終結前，均不爭執而未曾聲明異議，本院審酌該等言
    詞及書面陳述作成時之情況，並無出於任意性或不正取供，
    或違法或不當情事，且客觀上亦無不可信之情況，堪認為適
    當，揆諸前開說明，依法均有證據能力，合先敘明。
貳、實體部分：
一、上揭犯罪事實，業據上訴人即被告劉炳煌（下稱被告）於警
    詢、偵查及本院審理中坦承不諱（警卷第1 至2 頁、第12頁
    ；偵卷第8 至9 頁，本院卷一第86頁，本院卷三第83頁背面
    、第111 頁），核與證人即現場處理警員于堅仲、羅世昌於
    警詢、偵查中證述之情節相符（偵卷第61至62頁；本院卷三
    第102 頁背面至105 頁），復有道路交通事故現場圖、道路
    交通事故調查報告表（一）（二）、高雄市政府警察局交通
    大隊交通事故談話紀錄表（被告、告訴人蔡美惠《下稱告訴
    人》）、告訴人之證號查詢機車駕駛人資料各1 份及道路交
    通事故現場照片13張、告訴人提出之車損照片59張附卷可稽
    （警卷第7 至10頁、第15至24頁；偵卷第16至32頁、第38頁
    ；本院卷一第82頁），足認被告前開任意性自白與事實相符
    ，本件事證明確，被告犯行堪以認定，應依法論科。
二、按汽車行經無號誌之交岔路口應減速慢行，作隨時停車之準
    備，道路交通安全規則第93條第1 項第2 款訂有明文，本件
    被告既領有小型車普通駕駛執照，有其證號查詢汽車駕駛人
    資料在卷可查（偵卷第67頁），其對上開規定當知之甚詳，
    自應確實遵守；而當時天候晴、有日間自然光線、路面柏油
    鋪裝、乾燥無缺陷、無障礙物，視距良好等情，亦有卷附道
    路交通事故調查報告表（一）可參，依當時天候及路況，被
    告並無不能注意之情事，竟疏未注意，違反上開規定，致與
    告訴人發生車禍，顯見被告應有過失甚明。且本件交通事故
    經本院送請高雄市政府交通局車輛行車事故鑑定委員會鑑定
    肇事責任歸屬，該會亦認定告訴人轉彎車未讓直行車先行，
    為肇事主因，被告行經無號誌交岔路口未減速慢行，為肇事
    次因，此有該會99年8 月16日高市車鑑字第09900033 39 號
    函暨檢附之鑑定意見書可佐（本院卷一第52至53頁背面），
    嗣經本院再送請覆議結果，覆議意見亦與上開結果相同，有
    高雄市政府99年11月19日高市府交三字第0990069947號函暨
    檢附之高雄市車輛行車事故覆議鑑定委員會鑑定覆議意見書
    附卷可憑（本院卷二第8 至9 頁背面），益徵被告確有過失
    無誤。又告訴人確因被告違反上開規定肇事之基礎原因行為
    ，而受有如起訴書犯罪事實所載之傷害結果，有高雄市立聯
    合醫院之診斷證明書及1 紙及病歷資料1 份在卷可憑（警卷
    第25頁；偵卷第39至57頁），是被告之過失行為與告訴人之
    傷害結果間具有相當因果關係至為明確，縱告訴人亦有轉彎
    車未讓直行車之與有過失，仍不能解免被告犯罪之成立。
三、至告訴人雖爭執本件交通事故雙方車輛撞擊位置，惟查：
  （一）告訴人於醫院製作訪談紀錄時，已陳稱：「沿至聖路快
        車道由東向西左轉龍勝路向南行駛，至肇事地右前擋風
        板把手與自小客WP-7049 號左後車輪葉子板擦撞」等語
        明確，並緊接上文簽名確認，有高雄市政府警察局交通
        大隊交通事故談話紀錄表1 份在卷可憑（警卷第11頁）
        ，核與被告所述相符。
  （二）復經檢察官傳喚現場處理警員于堅仲、羅世昌到庭說明
        ，證人于堅仲於偵查中具結證述：被害人訪談紀錄由伊
        去醫院製作，當時關於車禍發生的陳述，被害人怎麼說
        ，伊就怎麼寫，完全依據當事人陳述，並配合車損狀況
        ，且伊紀錄完畢，都會朗讀給他們聽，請當事人緊接簽
        名，確認筆錄無誤，不可能有當事人沒說但伊自己記上
        去的情形。當時被害人自己也承認是他自己的把手撞到
        被告的左後葉子板，伊訪談被告，被告也說撞擊點是車
        子左後葉子板與被害人的右手把，雙方都這麼說，故伊
        為此認定等語明確綦詳（偵卷第61至62頁），證人羅世
        昌亦具結證稱：依據當時雙方當事人陳述，跟雙方車損
        狀況吻合，伊認為他們一開始的陳述是對的，如果被害
        人是被追撞，車毀多少會有變形或受損的情形，但依伊
        二人現場看及所拍照片，都看不出被害人車尾有哪些地
        方受損等語明確（偵卷第62頁）。
  （三）證人于堅仲、羅世昌再經本院傳喚到庭，證人于堅仲於
        審理中具結證述：車禍是伊與羅世昌一同前往處理，現
        場圖是羅世昌繪製，伊負責製作談話紀錄，詢問時都是
        抽象詢問車子如何行走，倘不知道路名，會提示一下路
        名及方向位置，再依照他們陳述填寫，會他們內容記載
        正確才簽名，於告訴人簽名前，有給告訴人看一次伊所
        填寫內容，看完之後才請告訴人簽名，談話紀錄表第四
        點（「你及對造肇事前行進方向、車道及前後相關位置
        及肇事經過情形？第一次撞擊之部位？車損情形？」）
        所填載內容都是依據告訴人陳述記載加上現場我們看的
        痕跡，再詢問雙方當事人，確定之後才填寫上去等語（
        本院卷三第102 頁背面至104 頁背面），證人羅世昌亦
        具結證稱：為負責繪製本案現場圖之員警，現場沒有移
        動過，機車位置位於快車道上，到現場之後機車倒地位
        置都沒有移動過等語（本院卷三第104 頁背面至105 頁
        背面），證人于堅仲、羅世昌於審理中之證述內容亦同
        渠等偵查中所證。本院觀諸上開證人于堅仲、羅世昌於
        偵查、審理中證述內容，已明確就當日如何處理交通事
        故之過程及細節證述綦詳，且所述情節前後一致無矛盾
        ，尚無違反經驗或論理法則之處，衡以證人于堅仲、羅
        世昌係親自到場處理交通事故之情，於到達事故現場後
        即進行現場圖測繪、拍下現場照片並對事故雙方進行訪
        談，且證人身為警察人員，與被告、告訴人並不相識，
        復無怨隙，應無在執行勤務中，刻意捏造事實以不利素
        不相識、毫無冤仇之告訴人之必要，且渠等於負有具結
        義務並可能受刑法偽證罪處罰之情形下，仍於偵查、審
        理中為前揭證言，渠等證言之憑信性應可獲得擔保，證
        人前開證詞，應可採信。堪認起訴書所載告訴人騎乘之
        機車右側把手與被告駕駛車輛之左後車輪上方葉子板發
        生擦撞一節，應無違誤，附此敘明。
四、核被告劉炳煌所為，係犯刑法第284 條第1 項前段之過失傷
    害罪。又被告於肇事後，於有偵查犯罪權限之機關及公務員
    發覺其犯罪前，向到場處理之員警自承係其駕車發生前揭車
    禍，進而接受裁判，有高雄市○○○○○道路交通事故肇事
    人自首情形紀錄表可參（警卷第13頁背面），堪認符合自首
    之要件，且無不應據以減輕其刑之事由存在，應依刑法第62
    條前段規定減輕其刑。原審以被告前開犯行之事證明確及自
    白之事實，論以刑法第284 條第1 項前段之過失傷害罪，並
    審酌被告駕駛車輛未遵守交通規則，肇致本件交通事故，使
    告訴人受有薦椎閉鎖性骨折之傷害，造成其身體上之損害及
    精神上之痛苦，且被告迄今未與告訴人達成和解，未能賠償
    告訴人所受損害，行為實有不該，惟念及被告前無任何前科
    紀錄，素行尚可，有臺灣高等法院被告前案紀錄表附卷可參
    ，於本院審理時亦能坦承犯行，汽車強制責任險部分業已理
    賠告訴人新臺幣（下同）42,790元、16,510元，合計59,300
    元，有告訴人提出之郵政儲金簿影本在卷可查（本院卷二第
    5 頁），填補告訴人所受部分損害，且本件告訴人係持普通
    輕型機車駕照駕駛普通重型機車，依上開鑑定結果，並有轉
    彎車未讓直行車之與有過失，為肇事主因，並考量被告之過
    失程度、告訴人所受傷勢非微，及被告自稱國中畢業、家庭
    經濟狀況勉持、現為保全等一切情狀（警卷第1 頁調查筆錄
    受詢問人欄；本院卷二第11頁），量處主文所示之刑，併諭
    知如主文所示易科罰金之折算標準，以示懲儆。本院核其認
    事用法，均無不合，量刑亦屬允當。再未能和解之結果，雖
    可作為被告犯後態度之量刑參考，但並非唯一之考量，且民
    事上請求權與刑事之刑罰權係屬二事，不應僅以民事責任尚
    未釐清，即遽認被告犯後態度係屬不佳，仍應綜合相關情節
    加以判斷。從而，被告上訴意旨，以原判決量刑過重，指摘
    原判決不當，為無理由；檢察官循告訴人之請求，以量刑過
    輕，暨被告迄今仍未與告訴人達成和解為由，提起本件上訴
    ，指摘原判決不當，亦無理由，均應予以駁回。
據上論斷，依刑事訴訟法第455 條之1 第1 項、第3 項、第368
條、第364 條，判決如主文。
本案經檢察官李宜穎到庭執行職務。
中    華    民    國   100    年    6     月    14    日
                  刑事第七庭  審判長法  官  陳  箐
                                    法  官  洪培睿
                                    法  官  廖華君
以上正本證明與原本無異。
不得上訴。
中    華    民    國   100    年    6     月    14    日
                                    書記官  許珈綺